【裁判字號】    91,訴,1156
【裁判日期】    920430
【裁判案由】    營業稅
【裁判全文】
高雄高等行政法院判決                            九十一年度訴字第一一五六號
                              .
    原      告  忠鴻瀝青廠股份有限公司
    代  表  人  甲○○董事長
    被      告  財政部臺灣省南區國稅局
    代  表  人  乙○○局長
    訴訟代理人  丙○○
右當事人間因營業稅事件，原告不服財政部中華民國九十一年三月二十七日台財訴字
第０九一一三五二二一九號訴願決定，提起行政訴訟。本院判決如左：
    主  文
原告之訴駁回。
訴訟費用由原告負擔。
    事  實
甲、事實概要：
    緣原告於民國（下同）八十七年十一月至十二月間購入柏油，金額計新台幣（下
    同）五九六、０００元（未稅），涉嫌未依規定取得進貨憑證；又於同期間出售
    瀝青混凝土，銷售額計一、九０三、０六０元（含稅），於銷貨時未依營業稅法
    第三十二條規定開立統一發票，亦未依同法第三十五條規定申報銷售額及應納稅
    額，計逃漏營業稅九０、六二二元。案經臺東縣稅捐稽徵處查獲，審查違章成立
    ，除依法補徵營業稅九０、六二二元外，就未依規定取得進貨憑證部分，依稅捐
    稽徵法第四十四條規定按查明認定之總額百分之五罰鍰計二九、八００元，另就
    未給與憑證及漏報銷售額部分，因同時有營業稅法第五十一條及稅捐稽徵法第四
    十四條應處罰鍰情事，依財政部八十五年四月二十六日台財稅字第八五一九０三
    三一三號函釋，勿庸並罰，採擇一重處罰，乃依營業稅法第五十一條第三款規定
    ，按所漏稅額科處五倍罰鍰計四五三、一００元（計至百元止），合計處罰四八
    二、九００元。原告不服，申經復查，未獲變更；提起訴願，亦遭決定駁回；遂
    提起本件行政訴訟。
乙、兩造聲明：
一、原告聲明求為判決：訴願決定及原處分（含復查決定）均撤銷。
二、被告聲明求為判決：原告之訴駁回。
丙、兩造主張之理由：
壹、原告起訴意旨略謂：
    原告係一守法之中小企業，而台東營業所之設立亦係配合稅法之規定而設立，至
    於記帳之品質能力不佳並不等於漏稅，原處分並未具體指出原告提供之帳冊中到
    底是那幾筆疏漏，而只運用辦案技巧誘使其完成所要之績效。本件並無原告逃漏
    稅捐之具體證據，被告不能以違反程序正義及行政法上明確性等原則且原告不同
    意之承諾書暨作廢之統一發票作為裁罰之依據，本件從頭到尾沒有被告認定之進
    銷貨相關營業人存在，其所憑違章證物明顯有誤，又所謂違章金額如何而來，如
    何計算亦無憑無據，是本件乃原處分機關憑空製造一個違章案件，其所為原處分
    及訴願決定顯有違誤。
貳、被告答辯意旨略謂：
一、補徵營業稅部分
（一）本件原告於八十七年十一月至十二月間購入柏油，金額合計五九六、０００元
      ，涉嫌未依規定取得進貨憑證，又於同期間出售瀝青混凝土，銷售額計一、九
      ０三、０六０元，涉嫌未依規定開立統一發票及申報銷售額，原告代表人甲○
      ○已於八十八年四月二十七日書立違章事實之承諾書，並補開ＵＭ00000
      000號統一發票在案，原處分核定補徵營業稅九０、六二二元，並無違誤。
（二）查原處分機關因原告申報營業稅異常，調查其柏油進貨及瀝青混凝土生產量，
      經原告證實生產瀝青混凝土每噸耗用柏油量為四七·五公斤，並對據以核計應
      生產量及換算柏油使用量所構成進貨未取得進項憑證金額五九六、０００元之
      事實無異議，復蓋用總公司章及負責人印章於計算書內，另於復查時，原處分
      機關請原告提供相關帳證供核，而原告提供之日記帳及總分類帳，並無是項交
      易之記載，無從證明系爭進貨屬原告總分支機構間之貨物調撥，且原告於承諾
      時另開立「違章補開」品名為瀝青混凝土，金額為一、九０三、０六０元之統
      一發票，事後又未能提供具體之反證，按「當事人主張事實須負舉證責任倘其
      所提出之證據不足為主張事實之證明自不能認其主張之事實為真實。」改制前
      行政法院即現之最高行政法院三十六年度判字第十六號著有判例，本案原告提
      出之主張，因所提出之證據不足為主張事實之證明，自不能認為真實，原處分
      機關就獲案事證補徵營業稅九０、六二二元，並無不合。
二、營業稅罰鍰部分：本件原告於八十七年十一月至十二月間銷售瀝青混凝土，銷售
    額計一、九０三、０六０元，未依規定開立統一發票及申報銷售額，逃漏營業稅
    九０、六二二元，經原處分機關查獲，並經原告負責人甲○○承諾屬實，已如前
    述，原處分依前揭規定按所漏稅額九０、六二二元酌情減輕處五倍罰鍰四五三、
    一００元，並無違誤。
三、違反稅捐稽徵法罰鍰部分：原告於八十七年十一月至十二月間購入柏油，金額合
    計五九六、０００元，未依規定取得進貨憑證，經原處分機關查獲審理違章成立
    ，如前所述，原處分依前揭規定就其未給與憑證經查明認定之總額處百分之五罰
    鍰二九、八００元，並無違誤。
    理  由
壹、程序方面：
    按營業稅係屬國稅，原由各地區國稅局委託各縣市稅捐稽徵處代徵，嗣經行政院
    以八十九年六月十六日（八十九）財一七五五七號函核定，自九十二年一月一日
    起，將營業稅收歸各地區國稅局自行稽徵，是本件原處分機關雖為台東縣稅捐稽
    徵處，然營業稅之稽徵業務既自上開九十二年一月一日起收歸各地區國稅局自徵
    ，本件被告當事人自因之由台東縣稅捐捐稽徵處變更為財政部台灣省南區國稅局
    ；是財政部台灣省南區稅局於訴訟中聲明承受訴訟，核無不合，應予准許，合先
    敘明。
貳、實體方面：
一、補徵營業稅部分：
（一）按「在中華民國境內銷售貨物或勞務及進口貨物，均應依本法規定課徵營業稅
      。」「營業人銷售貨物或勞務，應依本法營業人開立銷售憑證時限表規定之時
      限，開立統一發票交付買受人。」「營業人除本法另有規定外，不論有無銷售
      額，應以每二月為一期，於次期開始十五日內，填具規定格式之申報書，檢附
      退抵稅款及其他有關文件，向主管稽徵機關申報銷售額、應納或溢付營業稅額
      。其有應納營業稅額者，應先向公庫繳納後，檢同繳納收據一併申報。」「營
      業人有左列情形之一者，主管稽徵機關得依照查得之資料，核定其銷售額及應
      納稅額並補徵之：‧‧‧四、短報、漏報銷售額者。」行為時營業稅法（九十
      年七月九日修正為加值型及非加值型營業稅法）第一條、第三十二條第一項、
      第三十五條第一項、第四十三條第一項第四款分別定有明文。
（二）本件原告於八十七年十一月至十二月間購入柏油，金額計五九六、０００元（
      未稅），涉嫌未依規定取得進貨憑證，又於同期間出售瀝青混凝土，銷售額計
      一、九０三、０六０元（含稅），於銷貨時未依營業稅法第三十二條規定開立
      統一發票，亦未依同法第三十五條規定申報銷售額及應納稅額，計逃漏營業稅
      九０、六二二元。案經被告查獲，審查違章成立，依法補徵營業稅九０、六二
      二元之事實，有原告代表人甲○○八十八年四月二十七日出具之承認違章承諾
      書及計算書、原告八十八年四月二十七日違章補開之一發票暨台東縣稅捐稽徵
      處處分書附於原處分卷可稽，揆諸前開規定，被告之補徵處分，尚屬有據。
（三）查原告所設關山營業所未為分公司之登記，惟就該營業所之營業，則另向台東
      縣稅捐稽徵處辦理稅籍登記之事實，乃兩造所不爭，是原告關山營業所顯採獨
      立之會計制度，係與總公司各別申報營業稅之營利事業，依稅捐機關管理營利
      事業會計帳簿憑證辦法第四條規定：「營利事業總機構以外之其他固定營業場
      所採獨立會計制度者，應依第二條、第三條規定設置帳簿．．．。」自有依同
      辦法第十七條、第二十一條規定登帳之適用。原告於復查申請時雖主張關山營
      業所柏油來源係由總機構調撥云云，然原處分機關依原告所提供之關山營業所
      日記帳及總分類帳查核，並無該項調撥之記載，自無從證明系爭進貨係屬原告
      總機構與分支機構間之貨物調撥。又原處分計算原告未取得憑證涉嫌逃漏稅之
      金額，除依原告代表人出具承諾書所附之計算表外，尚依原告砂石進貨之數量
      與原告開立發票之金額、數量，加上柏油之耗用量，亦即依原告所提供之帳冊
      查核、計算而得，非僅以承諾書作為唯一之依據。況該承諾書係原告代表人所
      出具，所附計算表亦加蓋原告公司印章，原告初稱出具該承諾書係被稅捐處所
      誤導，後稱係被脅迫所為，然究係被誤導或被脅迫，原告均無法舉證以實其說
      ，空言主張，為不足採。是原處分機關依據原告承諾書、計算書、帳載金額、
      所開立發票等情形查核，認定原告確有上揭違章，依法予以補徵營業稅，即無
      不合；原告嗣又主張柏油均係向中國石油公司採購（目前有部分向台塑公司採
      購），中國石油公司銷貨必然開立發票；而原告出售瀝青混凝土之對象，均係
      營造廠，營造廠為作帳之需要，亦必要求原告開立發票，原告並無漏稅可能云
      云，然原告對此有利之事實，既無法提出完整帳證以供查核或提出其他有利之
      證據證明，尚屬推論之詞，並不可採。
二、營業稅罰鍰部分：
（一）按「納稅義務人，有左列情形之一者，除追繳稅款外，按所漏稅額處一倍至十
      倍罰鍰，並得停止其營業：一、‧‧‧三、短報或漏報銷售額者。‧‧‧」行
      為時營業稅法 (即現行加值型及非加值型營業稅法）第五十一條第三款所明定
      。次按「納稅義務人違反本法或稅法之規定，適用裁處時之法律。」行為時稅
      捐稽徵法第四十八條之三亦有明文。又按「關於營業人進貨未依規定取得進貨
      憑證，並於銷貨時漏開統一發票之漏進漏銷案件，其銷貨漏開統一發票，同時
      觸犯稅捐稽徵法第四十四條及營業稅法第五十一條第三款規定部分，應依本部
      八十五年四月二十六日台財稅第八五一九０三三一三號函釋擇一從重處罰，至
      進貨未依規定取得進貨憑證部分，仍應依稅捐稽徵法第四十四條規定處罰」亦
      經財政部八十五年六月十九日台財稅第八五二九０八一四號函釋在案。
（二）經查，本件原告於八十七年十一月至十二月間出售瀝青混凝土，銷售額計一、
      九０三、０六０元（含稅），銷貨時未依規定開立發票並漏報銷售額計一０、
      ０二六、七一二元，亦未依同法第三十五條規定申報銷售額及應納稅額，計逃
      漏營業稅九０、六二二元等情，既如前述，則被告除補徵前開營業稅九０、六
      二二元外，並就原告銷貨未依規定給予他人憑證及構成前開行為時營業稅法第
      五十一條第三款之逃漏營業稅行為，依財政部前開函釋意旨擇一從重按該營業
      稅法規定，按所漏稅額處五倍之罰鍰計四五三、一００元，揆諸前開規定，並
      無不合。
三、違反稅捐稽徵法罰鍰部分：
（一） 按「營利事業依法規定應給與他人憑證而未給與，應自他人取得憑證而未取
       得，或應保存憑證而未保存者，應就其未給與憑證、未取得憑證或未保存憑
       證，經查明認定之總額，處百分之五罰鍰。」稅捐稽徵法第四十四條定有明
       文。
（二）經查，原告於八十七年十一月至十二月間購入柏油金額計五九六、０００元，
      未依規定取得合法憑證，違章事實明確，已如前述，被告依上開規定按未依規
      定取得進貨憑證經查明認定之總額，處百分之五之罰鍰計二九、八００元，亦
      無不合。
四、綜上所述，原告前開各項主張既不足採，則就原告本件違章行為，被告除依法補
    徵營業稅九０、六二二元外，並就未依規定取得進貨憑證部分，依稅捐稽徵法第
    四十四條規定按查明認定之總額百分之五罰鍰計二九、八００元，另就銷貨時未
    依規定開立發票漏報銷售額部分，以同時有營業稅法第五十一條及稅捐稽徵法第
    四十四條應處罰鍰情事，依財政部八十五年四月二十六日台財稅字第八五一九０
    三三一三號函釋，採擇一重處罰，依營業稅法第五十一條第三款規定，按所漏稅
    額科處五倍罰鍰計四五三、一００元（計至百元止），合計處罰四八二、九００
    元，並無不合。復查決定、訴願決定遞予維持，亦無違誤；原告起訴意旨求為均
    予撤銷，為無理由，應予駁回。
據上論結，本件原告之訴為無理由，爰依行政訴訟法第一百九十五條第一項後段、第
九十八條第三項前段，判決如主文。
中      華      民      國    九十二    年      四      月     三十     日
                              高雄高等行政法院第三庭
                                          審判長法官   江幸垠
                                          法      官   林石猛
                                          法      官   戴見草
右為正本係照原本作成。
如不服本判決，應於判決送達後二十日內向本院提出上訴書狀，其未表明上訴理由者
，應於提起上訴後二十日內向本院提出上訴理由書（須按對造人數附繕本）；如於本
判決宣示或公告後送達前提起上訴者，應於判決送達後二十日內補提上訴理由書（須
附繕本）。未表明上訴理由者，逕以裁定駁回。
提起上訴應預繳送達用雙掛號郵票七份（每份三十四元）。
中      華      民      國    九十二    年      四      月     三十     日
                                          法院書記官   嚴寶明


司法院資訊處製作；財團法人民間司法改革基金會備份。
